【裁判字號】    90,上易,213
【裁判日期】    900307
【裁判案由】    贓物
【裁判全文】
臺灣高等法院臺南分院刑事判決                 九十年度上易字第二一三號   Ｃ
      上  訴  人
      即  被  告  乙  ○  ○
右上訴人因贓物案件，不服臺灣台南地方法院八十九年度易字第一二一○號中華民國
八十九年十月十八日第一審判決（起訴案號：臺灣台南地方法院檢察署八十九年度偵
第三九二八號），提起上訴，本院判決如左：
      主      文
原判決撤銷。
乙○○故買贓物，處有期徒刑陸月，如易科罰金以參佰元折算壹日。
      事      實
一、乙○○於民國八十八年十二月間某日向吳火鏡買受因車禍毀損之ＢＭＷ廠牌、車
    牌號碼為Ｃ八—二０四三號之自用小客車一輛，並委託開設順益汽車保養場之吳
    火鏡修理前揭車輛。嗣其明知鄭福源於八十九年二月間，在吳火鏡位於臺南縣永
    康市○○○路五百零一號處之順益汽車保養場外處所交予其之自同廠牌同型式之
    自用小客車上所拆解之鋁圈、避震器、排氣管、音響板、後行李箱蓋、椅子及方
    向盤（上開零件均為甲○○所有之ＢＭＷ廠牌、車牌號碼為Ｊ三—三五七九號、
    一九九五年份之自小客車上所有之零件，該車於八十八年十二月十八日在臺南市
    ○區○○街七十二號前處失竊），及行車電腦（該行車電腦為丙○○所有之ＢＭ
    Ｗ廠牌、車牌號碼為Ｎ八—二二二八號、一九九六年份之自小客車上所有之零件
    ，該車於八十七年六月十日於臺南縣仁德鄉○○村○○○○街十一號旁失竊）等
    零件均為來歷不明之贓物，猶以新臺幣（下同）八萬元之低價，向之購買，並委
    請不知情之吳火鏡換裝於前開Ｃ八—二０四三號之自小客車上。且於修復後，寄
    放於在臺南市○○路○段四百十五號處經營汽車修護場之不知情之蔡全智處，而
    委託其出售。嗣於八十九年三月十七日十二時三十分許，因甲○○發現其所有之
    前開汽車零件後報警而為警在上址查獲。
二、案經臺南市警察局第二分局報請臺灣臺南地方法院檢察署檢察官偵查起訴。
      理      由
一、上訢人即被告乙○○經合法傳喚，未到庭陳述。然於原審除否認對於贓物認識外
    ，餘均供承右揭事實不諱，並經被害人甲○○於警訊時陳稱：當時查看發現該部
    車牌號碼Ｃ八—二０四三號ＢＭＷ廠之自小客車上鋁合金鋼圈跟伊失竊的一模一
    樣，汽車音響、後行李箱主機是伊的，行旅座蓋、排氣管、右前座有伊之前刮痕
    ，方向盤有伊之前用鑰匙刮過痕跡等語，及被害人丙○○於警訊時陳述：經聯德
    公司證實在車牌號碼Ｃ八—二０四三號之自小客車上之行車電腦為伊所有等語綦
    詳，復為證人吳火鏡於原審審理時結證稱：這輛車是伊的客戶在八十八年五月二
    十一日撞到，車主說要賣，因之前被告曾問有沒有ＢＭＷ三二五或三一八系列要
    賣，所以就叫被告來看，被告就說要買，伊就賣他三十萬元，因為被告就是在汽
    車材料行工作，所以當時就說好原料他出，伊代工包含烤漆大概十萬元，車子前
    面保險桿、大燈及一些小零件是他自己拿來，後來快要修理好的時候，被告就和
    一個人用小貨車，載來排氣管、鋁合金鋼圈、避震器、音響板、箱蓋、椅子、方
    向盤及行車電腦等物來，‧‧‧‧‧當時有看到被告拿錢給那個人，但是拿多少
    錢並不清楚等語在卷，暨經證人蔡全智證述明確，且有估價單一紙、照片四幀、
    汽車新領牌照登記書一份及贓物認領保管單二紙在卷足稽。被告雖辯稱：不知是
    贓物云云，辯護人亦辯稱：上開物品根據聯德公司之回函及折舊率來計算，被告
    所購買之三年中古貨，總價亦約為八萬元，可知被告並非以低價購入等語，然被
    告甫為警查獲時對警所詢問之前開車輛上所裝後行李箱、皮椅、音響、ＣＤ主機
    、方向盤等零件有無更換時，尚謊稱：那些東西沒有壞掉，所以都沒有更換，買
    車時即是原狀等語，經警再詢問：為何其他中古車材料行購買之零件，均無法記
    得商店名稱時，方供稱：前面所稱筆錄內容均是說謊的，而上開ＣＤ後音響板、
    皮椅、儀表板、避震器、鋁合金鋼圈均是向一綽號「阿林」之人以八萬元之價格
    買的等語甚明，並供述：（問：之前為何要說謊？）（答：）因為怕買到贓物，
    結果真的是贓物等語，（問：為何要以贓車零件改裝肇事車禍嚴重毀損之車輛？
    ）（答：）不知道是贓車零件，只是因為貪小便宜，價格差很多等語，而被告於
    案發時尚在汽車材料行工作，是以如非其所購入之上開零件價格遠較市價相差甚
    多，被告又豈需向他人購入？再者被告於為警查獲時之訊問及第一次偵訊時均陳
    稱：是向一綽號「阿林」者購買等語，並於第二次偵訊時尚供稱：不知綽號「阿
    林」者之姓名、住所、如何聯絡等語在卷，足見被告和該綽號「阿林」者並非熟
    識之朋友，自不待言，則被告卻捨向自己所任職之材料行購買有正當來源之汽車
    零件，或循向其他同業購入合法來源之物品之途而不為，卻反向並不認識之綽號
    「阿林」者之鄭福源購入與市價並不該當之前開汽車零件，且縱使鄭福源確曾提
    出報廢車輛證明，然被告亦自承其當時也無法證實所買入之汽車零件即為報廢車
    輛上之零件之情況下，猶仍購入上開零件，是其以顯低於市價之價額向陌路之鄭
    福源購入不明來源之上揭物品，其有贓物之認識，自甚彰明。再者，原審辯護人
    所計算出前開零件在衡量三年之折舊率後之價格約為八萬元，然此係計算聯德公
    司於八十七年七月三日所函覆上開零件之最低價格而來，然被告所購入之前開零
    件並非均係最低價格之物品，且其中部分零件是改裝車輛用之材料，亦為證人吳
    火鏡陳述在卷，況且如真係價格差不多，則身為汽車材料行員工之被告又豈會不
    向自己任職之材料行購買，或向同業購買，反向其素不相識之人購買，顯難令人
    置信。是以應認被告於警訊時所供述：是因價格便宜才購買等語為可採，是亦難
    僅以聯德公司之前揭回函即為被告未為上揭犯行之認定，至為顯然。是被告上開
    所辯無非畏罪飾卸之詞，委無可採，本件事證已甚明確，被告犯行洵堪認定。又
    公訴意旨另指被告尚故買被害人甲○○所失竊之輪胎等零件等語，惟此已為被告
    堅決否認在卷，並經證人吳火鏡於原審審理時證稱：輪胎當時是被告自己換的等
    語，且觀被告於向鄭福源購買失竊之汽車零件時由鄭福源所交付之估價單中，並
    未列有輪胎一項，有上揭估價單在卷足稽，足見輪胎並不在被告所故買之範圍內
    ，參諸被害人於第一次警訊時陳稱於上揭車牌號碼Ｃ八—二０四三號之自小客車
    上所發現之失竊汽車零件為何時，並未言及輪胎一節，是自難僅以被害人甲○○
    於偵訊時方陳述：尚包括輪胎等語，即遽為被告確亦故買輪胎之認定，公訴意旨
    尚有未洽，併此敘明。
二、核被告乙○○之所為，係犯刑法第三百四十九條第二項之故買贓物罪。原審予以
    論罪科刑，固非無見，惟查刑法第四十一條於九十年一月四日修正公布、同年月
    六日生效，其修正規定：「犯最重本刑為五年以下有期徒刑以下之罪而受六個月
    以下有期徒刑或拘役之宣告因身體、教育、職業、家庭之關係或其他正當事由，
    執行顯有困難者，得以一元以上三元以下折算一日，易科罰金。但確因不執行所
    宣告之刑，難收矯正之效，或難以維持法秩序者，不在此限。」，並增訂第二項
    「併合處罰之數罪，均有前項情形，其應執行之刑逾六月者，亦同。」，即將得
    易科罰金之犯罪最重本刑由「三年以下」，修改變更為「五年以下」，自以修改
    之規定有利於被告，依刑法第二條第一項前段規定，即應適用新修正之法律，本
    件原審於裁判時未及比較適用，即有未洽。則原判決既有可議，自應由本院將原
    判決撤銷，爰審酌被告犯罪之動機、目的、手段、所故買之零件種類、價值，犯
    罪後態度等一切情狀，量處如主文所示之刑，並諭知易科罰金之折算標準，以資
    懲儆。
三、被告經合法傳喚，無正當理由不到庭，不待其陳述逕行判決。
四、據上論斷，應依刑事訴訟法第三百六十九條第一項前段、第三百七十一條、第三
    百六十四條、第二百九十九條第一項前段、刑法第三百四十九條第二項、第二條
    第一項前段、罰金罰鍰提高標準條例第一條前段第二條決如主文。
    本案經檢察官 邱克斌到庭執行職務。
中    華    民    國      九十      年      三      月      七          日
                                  臺灣高等法院臺南分院刑事第一庭
                                      審判長法官  鄭    文    肅
                                            法官  黃    三    哲
                                            法官  黃    聰    明
右正本證明與原本無異。
不得上訴。
                                      法院書記官  周    美    莉
中    華    民    國      九十      年      三      月     八           日
附錄法條：
刑法第三百四十九條第二項：搬運、寄藏、故買贓物或為牙保者，處五年以下有期徒
                          刑、拘役或科或併科一千元以下罰金。


司法院資訊處製作；財團法人民間司法改革基金會備份。
